臺灣彰化地方法院民事判決　　　　　　　　　　　　　九十年度重訴字第三三二號
　　原　　　告　丁○○
　　訴訟代理人　乙○○
　　被　　　告　甲○○
　　　　　　　　丙○○
右當事人間請求侵權行為損害賠償事件，本院判決如左：
    主      文
被告應連帶給付原告新台幣捌佰壹拾貳萬玖仟柒佰壹拾元，及自民國九十年五月二
十九日起至清償日止按週年利率百分之五計算之利息。
原告其餘之訴駁回。
訴訟費用由被告連帶負擔百分之五十一，餘由原告負擔。
本判決原告勝訴部分，於原告以新台幣貳佰柒拾壹萬元為被告供擔保後，得假執行。
原告其餘假執行之聲請駁回。
    事      實
甲、原告方面：
  一、聲明：
    (一)被告應連帶給付原告新台幣  (下同)一千六百零七萬六千一百六十元，及自
        起訴狀繕本送達之翌日起至清償日止按年息百分之五計算之利息。
    (二)訴訟費用由被告連帶負擔。
    (三)願供擔保，請准宣告假執行。
  二、陳述：
    (一)被告丙○○明知被告甲○○無駕駛執照不得駕車，仍於民國  (下同)八十九
        年七月二十七日下午，將其所有車牌號碼Ｍ五─四０一三號自用小客車借予
        被告甲○○使用，被告甲○○遂於同日下午一時二十五分許，無照駕駛上開
        汽車搭載被告丙○○，沿彰化縣和美鎮○○路由西往東方向行駛，行經同上
        路六段一巷與布西路之無號誌交岔路口時，疏未注意車前狀況、減速慢行及
        支線道車應暫停讓幹線道車先行，貿然以時速近四十公里之速度通過該路口
        ，適有原告騎乘車牌號碼ＹＧＲ─九八三號重型機車沿同鎮○○路行駛，經
        過該無號誌交岔路口時亦疏未注意車前狀況及減速慢行，致被告甲○○駕駛
        之汽車右前車頭輪胎上方撞及原告機車，使原告人車倒地，受有腦外傷併左
        側偏癱不治之傷害。嗣原告之妻即訴訟代理人乙○○對被告甲○○之過失傷
        害行為提出刑事告訴，經檢察官提起公訴後，先經鈞院刑事庭以九十年度交
        易字第九十號案件判處有期徒刑十月，被告甲○○不服提起上訴，再經臺灣
        高等法院臺中分院以九十年度交上易字第一七八七號刑事判決駁回上訴確定
        在案。
    (二)被告丙○○明知被告甲○○並未領有駕駛執照不得駕車，竟將其所有汽車交
        付被告甲○○駕駛致肇事，使原告受傷，被告丙○○就本件車禍之發生顯有
        過失。又原告受傷後經多方治療，目前仍存有左側肢體偏癱之傷害，無法獨
        立行走，日常生活依賴他人，須以輪椅代步，且經醫師判定日後無法完全恢
        復。原告因此受有醫藥費、增加生活上需要、喪失勞動能力之損害及非財產
        上之損害等，爰依民法第一百八十四條第一項前段、第一百八十五條第一項
        、第一百九十三條及第一百九十五條第一項規定，請求被告甲○○、丙○○
        連帶負損害賠償責任。
    (三)原告因本件車禍所受之損害詳列如左：
    １、醫療費用：六十八萬七千七百八十二元。
    ２、看護費用：
    (１)原告受傷初期完全喪失自理生活及自我照護能力，須專人全日照顧日常生活
        起居，自八十九年八月二十七日起至同年十月八日止僱用看護，支出看護費
        用九萬二千四百元。
    (２)因國內看護費用昂貴，原告無力負擔，遂透過人力仲介公司引進外籍監護工
        ，自九十年四月五日起擔任照顧原告之工作，每月薪資及相關費用共一萬九
        千三百十一元。又原告受傷後須終生依賴他人照顧，依內政部統計八十八年
        台閩地區男性平均餘命，原告現年三十九歲，尚有餘命三十六年，再依霍夫
        曼年別單利計算法扣除中間利息，原告得請求一次給付看護費用四百六十九
        萬八千二百七十二元。
    (３)以上小計金額為四百七十九萬零六百七十二元。
    ３、減少勞動能力損害：
        原告因本件車禍事故腦部受傷，左側肢體偏癱，致終生不能工作，參照勞工
        保險條例殘廢給付標準表，原告所受傷害已達完全喪失勞動能力之程度，並
        以六十五歲為勞動能力終結年齡，原告發生本件車禍事故時三十八歲，尚有
        勞動能力之年數為二十七年，而原告在發生本件車禍事故前擔任巧商企業股
        份有限公司負責人，八十八年度之年所得為二十七萬三千六百元，故二十七
        年間無法工作減少之收入，依霍夫曼年別單利計算法扣除中間利息，原告得
        請求一次給付喪失勞動能力損害金額為四百五十九萬七千七百零六元。
    ４、非財產上之損害：
        原告因本件車禍受傷，輾轉各醫院治療，一度形同植物人狀態，數度於生死
        邊緣徘徊，所受折磨難以想像，日後復因終生無法工作，日常生活須賴他人
        照顧，生不如死，爰請求非財產上損害六百萬元。
    ５、原告得請求被告二人連帶賠償之金額合計為一千六百零七萬六千一百六十元
        。
    (四)對被告抗辯之陳述：
    １、原告自認已領取汽車強制責任保險之保險金一百萬元。
    ２、原告目前仍在沙鹿童綜合醫院繼續治療中，並無法自行走路，被告甲○○指
        稱原告已能自行走路及自己吃飯，均與事實不符。
  三、證據：提出診斷證明書二件、醫療費用收據六件、看護費用收據影本一件、外
      籍監護工資料影本一件、八十八年度薪資所得稅扣繳憑單影本一件、臺灣高等
      法院臺中分院九十年度交上易字第一七八七號刑事判決影本一件及戶籍謄本一
      件為證。
乙、被告甲○○方面：
  一、聲明：
    (一)原告之訴及其假執行之聲請均駁回。
    (二)訴訟費用由原告負擔。
  二、陳述：
    (一)原告請求金額過高，被告目前在監服刑，尚無資力賠償，希等被告服刑完畢
        ，再談民事賠償之問題。
    (二)被告對原告提出醫療費用收據、僱用外籍監護工文件、八十八年度薪資所得
        扣繳憑單及看護費用收據等均無意見。
    (三)被告對本件車禍肇事鑑定報告無意見。
    (四)原告請求慰撫金過高。
    (五)原告已領取汽車強制責任保險之保險金，該部分金額應予扣除。
丙、被告丙○○方面：
  一、聲明：
    (一)原告之訴及其假執行之聲請均駁回。
    (二)訴訟費用由原告負擔。
  二、陳述：
    (一)原告請求金額過高，被告目前月薪僅二萬餘元，尚無資力一次給付賠償金，
        希原告同意分期給付。
    (二)被告對原告提出醫療費用收據、僱用外籍監護工文件、八十八年度薪資所得
        扣繳憑單及看護費用收據等均無意見。
    (三)原告請求慰撫金過高。
丁、本院依職權調閱臺灣高等法院臺中分院九十年度交上易字第一七八七號被告甲○○過失傷害案件刑事卷宗。
    理      由
一、本件原告起訴主張被告丙○○明知被告甲○○無駕駛執照不得駕車，仍於八十九
    年七月二十七日下午，將其所有車牌號碼Ｍ五─四０一三號自用小客車借予被告
    甲○○使用，被告甲○○於同日下午一時二十五分許，無照駕駛上開汽車搭載被
    告丙○○，沿彰化縣和美鎮○○路由西往東方向行駛，行經同上路六段一巷與布
    西路之無號誌交岔路口時，疏未注意車前狀況、減速慢行及支線道車應暫停讓幹
    線道車先行，貿然以時速近四十公里之速度通過該路口，適有原告騎乘車牌號碼
    ＹＧＲ─九八三號重型機車沿同鎮○○路行駛，經過該無號誌交岔路口時亦疏未
    注意車前狀況及減速慢行，致被告甲○○駕駛之汽車右前車頭輪胎上方撞及原告
    機車，使原告人車倒地，受有腦外傷併左側偏癱不治之傷害。嗣原告之妻乙○○
    對被告甲○○之過失傷害行為提出刑事告訴，經檢察官提起公訴後，迭經法院判
    處有期徒刑十月確定，而原告因本件車禍事故受有醫藥費、增加生活上需要、喪
    失勞動能力之損害及非財產上之損害，遂請求被告二人連帶賠償一千六百零七萬
    六千一百六十元等情。被告二人則以原告請求金額過高，目前尚無資力賠償等語
    置辯。
二、原告起訴主張被告丙○○明知被告甲○○無駕駛執照不得駕車，仍於八十九年七
    月二十七日下午，將其所有車牌號碼Ｍ五─四０一三號自用小客車借予被告甲○○使用，被告甲○○於右揭時地駕車肇事致原告人車倒地受傷，受有腦外傷併左
    側偏癱不治之傷害，而被告甲○○之過失傷害行為，經原告之妻提出刑事告訴，
    經檢察官提起公訴後，經本院刑事庭以九十年度交易字第九十號案件判處有期徒
    刑十月，被告甲○○不服提起上訴，再經臺灣高等法院臺中分院以九十年度交上
    易字第一七八七號刑事判決駁回上訴確定在案之事實，已據其提出診斷證明書二
    件、醫療費用收據六件、看護費用收據影本一件及臺灣高等法院臺中分院九十年
    度交上易字第一七八七號刑事判決影本一件各在卷為憑，核屬相符，亦為被告二
    人一致不爭執，是原告此部分之主張自堪信為真實。
三、按因故意或過失，不法侵害他人之權利者，負損害賠償責任。又數人共同不法侵
    害他人之權利者，連帶負損害賠償責任。不法侵害他人之身體或健康者，對於被
    害人因此喪失或減少勞動能力或增加生活上之需要時，應負損害賠償責任。不法
    侵害他人之身體、健康、名譽、自由、信用、隱私、貞操，或不法侵害其他人格
    法益而情節重大者，被害人雖非財產上之損害，亦得請求賠償相當之金額。民法
    第一百八十四條第一項前段、第一百八十五條第一項、第一百九十三條第一項及
    第一百九十五條第一項分別定有明文。另民事上之共同侵權行為（狹義的共同侵
    權行為，即加害行為）與刑事上之共同正犯，其構成要件並不完全相同，共同侵
    權行為人間不以有意思聯絡為必要，數人因過失不法侵害他人之權利，苟各行為
    人之過失行為，均為其所生損害共同原因，即所謂行為關連共同，亦足成立共同
    侵權行為，依民法第一百八十五條第一項前段之規定，各過失行為人對於被害人
    應負全部損害之連帶賠償責任 (參見最高法院六十七年台上字第一七三七號判例
    意旨) 。再「賴武宏明知賴文培並未考領機車駕駛執照，竟任其騎用所有之機車
    以致肇事，違反道路交通管理處罰條例第二十一條第一款、第二十八條所為保護
    他人之法律規定，應推定其有過失，而與賴文培駕駛機車之過失，同為事故發生
    之共同原因，應構成共同侵權行為」 (最高法院八十年度台上字第二八八五號判
    決參照) 。本件被告甲○○於右揭時地無照駕駛被告丙○○所有汽車致肇事，使
    原告受傷乙節，為被告二人所不爭執，而系爭車禍事故發生過程，經本院依職權
    調閱臺灣高等法院臺中分院九十年度交上易字第一七八七號被告甲○○過失傷害
    案件刑事卷宗，依據卷附兩造肇事當事人之陳述、道路交通事故調查報告表及現
    場照片所示，發現原告所有之機車係橫躺在鹿和路之道路中央，足見原告當時應
    已騎至交岔路口無誤，且被告甲○○駕駛之汽車係前乘客座前方之輪胎上方處與
    原告機車碰撞，該處已接近車頭部分，堪認肇事雙方當時均未注意車前狀況及減
    速慢行所致，況被告甲○○沿鹿和路一段六巷行駛，該道路相對於原告行駛之布
    西路，應屬支線，即被告甲○○行至該交岔路口時，更應停讓原告之機車先行通
    過，被告甲○○竟未停讓而繼續行駛，致與原告機車發生車禍，本院認為被告甲○○無照駕駛自小客車行經無號誌交岔路口，左方車未停讓右方車先行，應為本
    件車禍事故之肇事主因，而原告騎乘重機車行經無號誌交岔路口，未減速慢行作
    隨時停車之準備，應為本件車禍事故之肇事次因，故被告甲○○駕車肇事之過失
    傷害行為與原告因本件車禍受傷所受之損害間，具有相當因果關係，被告甲○○
    應負過失責任。另本件車禍事故之肇事責任歸屬，前經臺灣高等法院臺中分院分
    別送請臺灣省彰化縣區車輛行車事故鑑定委員會鑑定及臺灣省車輛行車事故覆議
    鑑定委員會覆議鑑定結果，均同此認定，亦有該二委員會鑑定意見書及函等影本
    各一件可稽，是原告依據首揭法條規定訴請被告甲○○負損害賠償責任，即無不
    合。再本件車禍事故發生當日，被告甲○○因故欲前往彰化縣彰化市，欠缺交通
    工具，遂央請被告丙○○接送，被告丙○○竟未詢問被告甲○○是否考領汽車駕
    駛執照，亦未曾看過被告甲○○駕駛汽車，猶任意使被告甲○○自行駕車各情，
    業經被告甲○○、丙○○分別於本院九十一年九月四日言詞辯論期日自認在卷，
    互核相符，則被告丙○○之行為顯然違反道路交通管理處罰條例第二十一條第一
    項第一款及第二十八條所為保護他人之法律規定，原告復因被告甲○○駕車肇事
    致受傷，並受有損害，應認被告丙○○亦有過失，故被告二人之過失行為均屬原
    告所受損害之共同原因，依民法第一百八十四條第二項、第一百八十五條第一項
    及前揭最高法院判例、判決等意旨，即屬行為關連共同，均足以成立共同侵權行
    為，原告訴請被告丙○○應與被告甲○○就其因本件車禍事故所受之損害連帶負
    損害賠償責任，洵為正當，應予准許。
四、惟原告請求被告二人連帶賠償之項目及費用，是否應予准許，分述如次：
  (一)醫療費用部分：
  １、查全民健康保險法為保險法之特別法，依特別法優於普通法之原則，全民健康
      保險法第八十二條應優先於保險法第一百三十五條、第一百零三條之規定而為
      適用。從而全民健康保險之被保險人因汽車交通事故，經全民健康保險提供醫
      療給付者，全民健康保險之保險人自得向強制汽車責任保險之保險人代位請求
      該項給付。而依強制汽車責任保險法第三十條規定，於該範圍內，加害人或強
      制汽車責任保險之被保險人之損害賠償責任即因而解免，全民健康保險被保險
      人對於加害人之損害賠償請求權亦因而喪失。最高法院八十八年度台上字第三
      五三號及九十一年度台上字第七七九號著有判決參照。
  ２、原告雖請求醫療費用六十八萬七千七百八十二元，並提出醫療費用收據六件為
      憑，然依前揭最高法院判決意旨，原告享有全民健康保險給付部分不得再向加
      害人之被告等人求償，故全民健康保險給付部分剔除後之醫療費用金額為一萬
      四千七百五十八元。又原告請求之膳食費  (伙食費)一萬三千六百六十元，即
      使原告未受傷住院，仍不免支出此項費用，自與被告賠償責任無關；另原告請
      求診斷證明書費用五百八十二元，亦非治療上必要之支付，均不應准許外，其
      餘醫療費用五百十六元，依原告所受傷害及各收據載明治療費別，自屬治療上
      之必要費用，被告二人應負連帶損害賠償責任。
  (二)看護費用部分(增加生活之需要)：
  １、原告主張受傷初期喪失自理生活及自我照護能力，自八十九年八月二十七日起
      至同年十月八日止僱用專職看護全日照顧生活起居，共支出看護費用九萬二千
      四百元，並提出十方病患服務中心收費收據影本一件乙事，為被告二人一致不
      爭執，本院審酌原告僱用專職看護期間為四十三日，折合每日看護費用約二千
      一百四十九元，尚稱合理，應予准許。
  ２、原告主張自九十年四月五日起僱用印尼籍監護工擔任照顧工作，每月薪資及所
      需負擔費用共一萬九千三百十一元，並以原告現年三十九歲 (五十一年七月一
      日出生) ，尚有餘命三十六年，請求一次給付看護費用四百六十九萬八千二百
      七十二元等語，被告二人雖爭執原告請求金額過高云云，惟本院審酌原告因本
      件車禍事故致腦部外傷，左側肢體偏癱，日常生活需人照顧，無法自理 (有原
      告歷次提出診斷證明書可按) ，即有僱用專人看護之必要。又原告為五十一年
      七月一日生，於九十一年四月五日僱用印尼籍監護工時年三十九歲，依內政部
      統計八十八年台閩地區簡易生命表之男性平均餘命為三十六．０八年，原告僅
      請求三十六年，並無不合。另依原告提出僱用外籍監護工所需薪資及相關費用
      ，其中薪資每月一萬五千八百四十元、行政院勞工委員會規定之就業安定費每
      月六百元及僱主應為外籍勞工提供健保費用每月七百五十九元，合計為每月一
      萬七千一百九十九元，折算每年為二十萬六千三百八十八元，再依霍夫曼計算
      法扣除中間利息後，原告得一次請求給付之金額為四百三十一萬七千一百十一
      元(元以下四捨五入，下同)，原告逾此數額之請求，不應准許。
  (三)減少勞動能力之損害部分：
      原告主張因本件車禍事故受有腦部外傷及左側肢體偏癱等傷害，依勞工保險條
      殘廢給付標準表，屬二級殘廢，喪失勞動能力百分之百，並以六十五歲為勞動
      能力終結年齡，原告發生車禍時尚有勞動能力之年數二十八年，而原告於八十
      八年度之年所得為二十七萬三千六百元，遂請求一次給付喪失勞動能力損害四
      百五十九萬七千七百零六元等語，被告二人固爭執原告請求金額過高云云，然
      本院審酌原告既因本件車禍事故受傷，左側肢體偏癱，行動須依靠輪椅代步，
      無法獨立行走，目前仍在醫院接受復健治療，日常生活須依賴他人，無法完全
      恢復 (參見原告提出百川醫院九十年五月二十四日診斷證明書及童綜合醫院九
      十一年七月二十三日診斷證明書等記載) ，足見原告因無法獨立行走，須靠輪
      椅代步，依勞工保險條殘廢給付標準表規定屬二級殘廢，應認為已達完全喪失
      勞動能力之程度。又依勞動基準法第五十四條第一項第一款規定，勞工非年滿
      六十歲，雇主不得強制其退休，即勞工之強制退休年齡為六十歲，故原告請求
      喪失勞動能力損害之年齡計算至六十歲已足，依原告發生車禍時之年齡為三十
      八歲，迄至退休尚有二十二年，另依原告提出八十八年度綜合所得稅薪資所得
      扣繳憑單記載其八十八年度之薪資所得總額為二十七萬三千六百元，故依霍夫
      曼計算法扣除中間利息後，原告得一次請求給付之金額為四百十三萬二千四百
      二十元，原告逾此部分之請求，不應准許。
  (四)慰撫金部分(非財產上之損害)：
    原告因本件車禍受有腦部外傷及左側肢體偏癱等傷害，已致終生殘廢無法工作
      ，日常生活需人照顧，無法自理，且無法獨立行走，行動需賴輪椅代步，目前
      仍在醫院復健治療中，原告在輾轉求醫治療過程，其肉體及精神上確受極大痛
      苦，非親身體驗，無以言喻，本院斟酌車禍事故發生之實際情況及兩造之身分
      、地位，且原告為其家庭主要經濟收入者，其喪失勞動能力後，將無以謀生，
      原告家庭頓失經濟來源，其情可憫，而被告甲○○仍在監服刑，尚無收入，另
      被告丙○○自承月薪僅二萬餘元，別無其他財產等情形，原告請求慰撫金六百
      萬元，仍嫌過高，應予核減為四百五十萬元，方屬公允，逾此數額之請求，為
      無理由。
  (五)依前述，原告得請求被告二人連帶賠償之金額合計為一千三百零四萬二千四百
      四十七元。
五、又損害之發生或擴大，被害人與有過失者，法院得減輕賠償金額，或免除之；重
    大之損害原因，為債務人所不及知，而被害人不預促其注意或怠於避免或減少損
    害者，為與有過失；民法第二百十七條第一、二項設有規定。另此項規定之目的
    ，在謀求加害人與被害人間之公平，故在裁判上法院得以職權減輕或免除之 (參
    見最高法院八十五年台上字第一七五六號判例意旨) 。本件車禍事故之肇事責任
    歸屬，前經臺灣高等法院臺中分院依職權函請臺灣省彰化縣區車輛行車事故鑑定
    委員會鑑定及臺灣省車輛行車事故覆議鑑定委員會覆議鑑定結果，均認定被告甲○○為肇事主因，而原告為肇事次因，已如前述，本院斟酌系爭車禍事故之發生
    過程，認為被告甲○○應負擔百分之七十之過失責任，其餘百分之三十之過失責
    任則由原告負擔；另被告丙○○將其所有之汽車借予無駕駛執照之被告甲○○使
    用，應與被告甲○○對原告同負連帶損害賠償責任，亦如前所述，故被告丙○○
    與被告甲○○應同負百分之七十之過失責任甚明。從而原告就本件車禍之發生既
    與有過失，依前開法條規定及最高法院判例意旨，被告二人縱未主張適用民法第
    二百十七條之過失相抵規定減輕其賠償責任，本院仍得依職權減輕被告二人應負
    之損害賠償責任，故原告得請求被告二人連帶賠償之金額應減為九百十二萬九千
    七百十三元。
六、另保險人依本法  (指強制汽車責任保險法)規定給付之保險金，視為加害人或被
    保險人損害賠償金額之一部分；加害人或被保險人受賠償請求時，得扣除之。強
    制汽車責任保險法第三十條有明文規定。本件被告甲○○抗辯稱原告就本件車禍
    事故已領取強制汽車責任保險之保險金等語，亦據原告訴訟代理人於九十一年九
    月十三日言詞辯論期日自認確已領取強制汽車責任保險之保險金一百萬元乙事屬
    實，則依上開法條規定，該項保險金既視為加害人或被保險人損害賠償金額之一
    部分，加害人之被告甲○○受原告之賠償請求時，自得再扣除一百萬元，被告甲○○此部分之抗辯即屬有據，從而原告得請求被告二人連帶賠償之金額應再減為
    八百十二萬九千七百十三元。
七、綜上所述，原告依據民法侵權行為損害賠償規定訴請被告二人連帶賠償，於八百
    十二萬九千七百十三元範圍內，洵屬正當，應予准許，其餘逾此範圍之請求，則
    非有據，應予駁回。又原告併請求自起訴狀繕本送達翌日即九十年五月二十九日
    起至清償日止之法定遲延利息，核無不合，併予准許。
八、再原告陳明願供擔保以代釋明，聲請宣告假執行，就原告勝訴部分，核與法律規
    定相符，爰酌定相當擔保金額宣告之。原告其餘假執行之聲請，因訴經駁回而失
    所附麗，併駁回之。
九、結論：本件原告之訴為一部有理由、一部無理由，並依民事訴訟法第七十九條但
    書、第八十五條第二項、第三百九十條第二項，判決如主文。
中　　　華　　　民　　　國　　九十一　　年　　　九　　　月　　二十七  　日
                                    臺灣彰化地方法院民事第一庭
                                        法　　　官　  林    金    灶
右為正本係照原本作成。
如不服本判決，應於判決送達後二十日內向本院提出上訴狀。
中　　　華　　　民　　　國　　九十一　　年　　　九　　　月　　二十七  　日
                                        法院書記官　  莊    何    江
